【裁判字號】    98,交抗,2992
【裁判日期】    990128
【裁判案由】    違反道路交通管理處罰條例
【裁判全文】
臺灣高等法院交通事件裁定            98年度交抗字第2992號
抗  告  人
即受處分人  甲○○
上列抗告人因違反道路交通管理處罰條例案件，不服臺灣基隆地
方法院，中華民國98年11月20日所為裁定（98年度交聲字第381
號），提起抗告，本院裁定如下：
    主  文
抗告駁回。
    理  由
一、原裁定以：
  (一)原處分意旨略以：異議人即受處分人（下稱異議人）甲○○
    騎乘車牌號碼AC7-808 號普通重型機車，於民國（下同）98
    年8 月23日17時27分許，在基隆市台二線與武聖街144 巷口
    ，因「駕車行經有燈光號誌管制之交岔路口紅燈右轉行為」
    ，為基隆市警察局交通警察隊（下稱原舉發單位）以異議人
    違反道路交通管理處罰條例第53條第2 項規定逕行擎單舉發
    。嗣異議人於舉發通知單上所載之應到案日期前向原處分機
    關提出申訴，經原處分機關函請原舉發單位調查結果，認異
    議人確有前開違規行為，原處分機關乃於98年10月26日依道
    路交通管理處罰條例第53條第2 項、第63條第1 項第3 款（
    原處分漏引第3 款）之規定裁處異議人罰鍰600 元，並記違
    規點數3 點。
  (二)異議意旨略以：異議人騎乘機車之時速很慢，且基隆市中山
    區○○○路段乃產業道路與快速道路並連，異議人因此誤有
    此違規行為，又異議人年紀太大，照相舉發對老人太過嚴格
    ，爰依法聲請異議云云。
  (三)道路交通安全規則第90條規定，駕駛人駕駛汽車，應遵守道
    路交通標誌、標線、號誌之指示，並服從交通指揮人員之指
    揮。又道路交通管理處罰條例第53條第2 項規定，汽車駕駛
    人，行經有燈光號誌管制之交岔路口闖紅燈者，處600 元以
    上1,800 元以下罰鍰。同條例第63條第1 項第3 款規定，汽
    車駕駛人有第53條情形者，除依原條款處罰鍰外，並記違規
    點數3點 。
  (四)經查：
  1.異議人於上開時、地途經基隆市台二線與武聖街144 巷口處
    ，號誌顯示為紅燈時，有駕車行燈光號誌管制之交岔路口紅
    燈右轉之事實，為異議人所不否認，並有採證照片2 幀、基
    隆市警察局交通警察隊基警交字第RA0000000 號舉發違反道
    路交通管理事件通知單影本乙紙、基隆市警察局98年10月7
    日基警交字第0980028632號函、交通部公路總局臺北區監理
    所基隆監理站98年10月26日基監字第裁42-RA0000000號違反
    道路交通管理事件裁決書各乙紙附卷可稽。
  2.按行車管制號誌之圓形紅燈燈號顯示之意義為「車輛面對圓
    形紅燈表示禁止通行，不得超越停止線或進入路口」，道路
    交通標誌標線號誌設置規則第206 條第5 項第1 款定有明文
    。又按交通部82年4 月22日交路字第009811號函示「闖紅燈
    」之認定標準，其重要內容摘列如下：車輛面對圓形紅燈時
    仍逕予穿越路口至銜接路段，含左轉、直行、迴轉及『右轉
    』（依箭頭綠燈允許行駛者除外），即視為闖紅燈之行為。
    此函釋係針對道路交通管理處罰條例第53條之「闖紅燈」所
    為之釋示，具有「解釋性行政規則」之效力，足堪為各級機
    關適用法律及民眾認知執法機關適用法律意見之參考，先予
    說明。
  3.異議人固以前詞置辯，然依卷附採證照片所示，第1 張採證
    照片異議人駕駛之重型機車於紅燈時，前車輪已伸入路口範
    圍，後車輪超越停止線，該張照片上所顯示之數碼，第1 排
    文字「000000-00-00」，係指98年8 月23日17時23分，第2
    排左側文字「2Y30」係指第2 採證車道黃燈時間3.0 秒，第
    二排右側文字「R162」係指紅燈亮起後16.2秒，車身超越停
    止線壓觸感應線圈，第3 排左側文字「152 」係指底片採證
    編號，第3 排右側文字係指採證測速杆代號，而第2 張採證
    照片其第1 排文字與前1 張照片第1 排文字相同，均指違規
    之時間，第2 排左側文字「2Y30」與上張照片第1 排左側文
    字相同，均係指第2 採證車道黃燈時間3.0 秒，第2 排右側
    文字「R182」係指紅燈亮起後18.2秒車輛已經行駛進入路口
    範圍觸壓感應線圈，第3 排左側文字「152 」與前張照片第
    3 排左側照片相同，係指底片採證編號，第3 排右側文字「
    V=12」係指時速12公里，有上開採證照片2 幀及基隆市警察
    局98年10月7 日基警交字第0980028632號函及本院98年11月
    11日公務電話紀錄表乙份附卷可憑。而由前開照片內容可知
    ，異議人於交通號誌顯示為紅燈時，全車越過停止線，再越
    過感應線圈並逕行右轉，則異議人有駕車行燈光號誌管制之
    交岔路口紅燈右轉之違規行為洵無違誤。又異議人辯稱：該
    路段乃產業道路與快速道路並連，有所誤認而為前開違規行
    為云云，然該路口之交通號誌燈為紅燈時，異議人之同向及
    對向車道之車輛均停止行駛，僅異議人所駕駛之機車獨自直
    行闖越該路口，有上開採證照片2 紙附卷足憑，尚難認有何
    誤認之虞，是異議人前開置辯，亦不足採。
  (五)綜上，異議人交通違規行為屬實，業如前述，則原處分機關
    依道路交通管理處罰條例第53條第2 項裁處罰鍰600 元，並
    依同條例第63條第1 項第3 款記違規點數3 點，即無違誤，
    異議人異議為無理由，應予駁回。
二、經核原裁定上開認事用法，洵無違誤。抗告人即受處分人甲
    ○○猶執前詞，否認有上開違規行為，辯稱：(一)因路口混淆
    不清，快速道路和產業道路混線標示，而大人歲數已大，又
    有載內人慢行，絕對沒有闖紅燈用意；(二)道路設置燈號對對
    年大人造成違規屬實（遠距、燈小、又過高），是我的實地
    犯規的看法，和基市各路有差異；(三)因本人已沒有工作，無
    法1 次繳清違款，可請法官見諒，用另種法案處理云云。惟
    查，抗告人騎乘車牌號碼AC7-808 號普通重型機車，於98年
    8 月23日17時27分許，在基隆市台二線與武聖街144 巷口，
    行經有燈光號誌管制之交岔路口紅燈右轉之違規事實，原裁
    定已詳述認定抗告人違規之理由及事證，並說明原處分於法
    有據，已如前述。且依採證照片所示，與抗告人同向及對遵
    從向均基隆市台二線與武聖街144 巷口之燈光號誌指示停車
    ，抗告人豈有不知其形象之燈光號誌為紅燈之理，而竟仍於
    紅燈亮起後16.2秒至18.2秒時騎乘機車違規紅燈右轉，顯有
    駕車行經有燈光號誌管制之交岔路口闖紅燈之故意，實有闖
    越紅燈之違規行為，抗告人否認有上開違規行為，不足採信
    。至抗告人抗告意旨雖請求以他法代替罰金之繳納，然此並
    非法院職權範圍，自難審酌。依上所述，抗告人前開所辯，
    不足採信，其抗告為無理由，應予駁回。
據上論結，應依道路交通案件處理辦法第26條，刑事訴訟法第41
2 條，裁定如主文。
中    華    民    國    99    年    1     月    28    日
            刑事第十四庭  審判長法  官  陳志洋
                                法  官  謝靜恒
                                法  官  謝靜慧
以上正本證明與原本無異。
不得再抗告。
                                書記官  陳泰寧
中    華    民    國    99    年    2     月    2     日


司法院資訊處製作；財團法人民間司法改革基金會備份。
